【裁判字號】    97,聲,1380
【裁判日期】    971008
【裁判案由】    聲明異議
【裁判全文】
臺灣臺南地方法院刑事裁定              97年度聲字第1380號
聲  請  人  甲○○
            乙○○
上列聲請人等因詐欺案件，聲請撤銷檢察官所為扣押帳戶之處分
，本院裁定如下：
    主  文
臺灣臺南地方法院檢察署檢察官民國96年8月27日南檢瑞土95他
字5729第67480號函所為之扣押乙○○於陽信商業銀行中華分行
00000-00000-0號之帳戶內資金之處分，應予撤銷。
甲○○之聲請駁回。
    理  由
一、聲請人即受處分人甲○○、乙○○聲明意旨均如附件即陳述
    意見狀所載。
二、按受處分人對於檢察官所為關於扣押之處分有不服者，得聲
    請所屬法院撤銷或變更之，刑事訴訟法第416條第1項第1款
    定有明文。
三、以下就聲請人之聲請是否有理由，分別說明：
  (一)聲請人甲○○部分：
    查受處分人甲○○在陽信商業銀行（以下簡稱為陽信銀行）
    中華分行所開設帳號0000 0-000000-0號帳戶，雖經檢察官
    於民國96年8月23日以南檢瑞土95他字5729第66470號函，予
    以扣押禁止提款、轉帳、付款、交付、轉讓或其他相關處分
    ，惟嗣後業於同年11月20日以南檢瑞土96偵字13286第92372
    號函解除扣押，而經陽信銀行中華分行於96年11月23日解除
    凍結該帳戶，有前述函文附卷，並經本院依職權向陽信銀行
    中華分行詢問屬實，並製有電話紀錄在卷可憑，是本件受處
    分人甲○○所聲請撤銷之處分業經廢止而不存在，乃無再予
    爭執之實益，其聲請自應予以駁回。
  (二)聲請人乙○○部分：
   1.至於檢察官於95年8月27日以南檢瑞土95他字5729第67480
     號函所扣押之乙○○如主文第一項所示帳號之帳戶內資金
     ，雖經檢察官提出聲請人乙○○之帳戶內資金流向相關資
     料，以證明該帳戶與第三人吳健保所涉賭博、詐欺等犯行
     （臺灣臺南地方法院檢察署96年度偵字第13537號、第1406
     6號、97年度偵字第1241號、第3251號，以下簡稱為職棒簽
     賭案）有所關連。然按可得扣押之對象，乃指可為證據或
     得沒收之物，刑事訴訟法第133條第1項定有明文。次查聲
     請人乙○○之帳戶資金，乃經檢察官用以勾勒證明該職棒
     簽賭案被告吳健保等人利用人頭帳戶賭博之事實（見上揭
     職棒簽賭案起訴書證據方法(二)非供述證據之編號第十三、
     第十八）；但聲請人乙○○並未經檢察官列為被告加以起
     訴，檢察官復未於起訴書中聲請沒收乙○○帳戶內之資金
     ，堪認檢察官所以扣押聲請人乙○○系爭帳戶，僅係為保
     存該帳戶之資金往來紀錄。但按帳戶之往來紀錄，既能藉
     由向金融機構調閱帳戶資金進出之歷史紀錄的方式進行調
     查，該帳戶內之資金既未經檢察官聲請沒收，該帳戶內資
     金有無扣押之必要，即值斟酌。
   2. 聲請人乙○○以該帳戶內資金與第三人吳健保所涉之賭博
      、詐欺等犯行無涉，聲請撤銷扣押云云，雖因該帳戶資金
      往來是否足以證明第三人吳健保之犯行，仍待受理職棒簽
      賭案之法官實體審理認定，本院無從僅憑聲請人乙○○之
      片面主張，遽爾認定該帳戶往來紀錄與前述職棒簽賭案無
      關。然檢察官所扣押之該帳戶內資金，既非作為該職棒簽
      賭案之證據之用，復未聲請法院予以沒收，其與刑事訴訟
      法第133條第1項所定之得扣押要件，乃屬有間，聲請人乙
      ○○上開主張，雖非有理由，惟檢察官對其帳戶資金之扣
      押行為，已形成財產權之侵害，自應予以撤銷。
四、依刑事訴訟法第416條第4項、第412條，裁定如主文。
中    華    民    國    97    年    10    月    8     日
                  刑事第二庭  審判長法  官  蘇義洲
                                    法  官  黃瑪玲
                                    法  官  吳坤芳
以上正本證明與原本無異。
不得抗告。
                                    書記官  莊淑雅
中    華    民    國    97    年    10    月    8     日


司法院資訊處製作；財團法人民間司法改革基金會備份。
